臺灣桃園地方法院民事裁定　　　　　　　　 99年度消債聲字第89號
聲　請　人　李惠雲
即 債 務人
上列聲請人聲請消費者債務清理事件，本院裁定如下：
    主  文
債務人李惠雲不免責。
    理  由
一、按法院為終止或終結清算程序之裁定確定後，除別有規定外
    ，應以裁定免除債務人之債務；又債務人有下列各款情形之
    一者，法院應為不免責之裁定，但債務人證明經普通債權人
    全體同意者，不在此限：（一）於七年內曾依破產法或本條
    例規定受免責；（二）隱匿、毀損應屬清算財團之財產，或
    為其他不利於債權人之處分；（三）捏造債務或承認不真實
    之債務；（四）因浪費、賭博或其他投機行為，致財產顯然
    減少或負擔過重之債務，而生開始清算之原因；（五）於清
    算聲請前一年內，已有清算之原因，而隱瞞其事實，使他人
    與之為交易致生損害；（六）明知已有清算原因之事實，非
    基於本人之義務，而以特別利於債權人中之一人或數人為目
    的，提供擔保或消滅債務；（七）隱匿、毀棄、偽造或變造
    帳簿或其他會計文件之全部或一部，致其財產之狀況不真確
    ；（八）故意於財產及收入狀況說明書為不實之記載，或有
    其他故意違反本條例所定義務之行為，消費者債務清理條例
    第132 條、第134 條分別定有明文。
二、經查：本件聲請人即債務人之消費者債務清理事件，前經本
    院於民國99年9 月23日裁定開始清算程序，並同時終止清算
    程序，有本院99年度消債清字第118 號（下稱消債清卷）裁
    定附卷可參。次依各債權銀行所提出債務人之歷史消費明細
    以觀，債務人在明知自己經濟情況不佳之情況下，竟不知量
    入為出，節儉過日，仍向銀行為小額貸款，且有多筆非必要
    性之日常生活支出，顯已逾越己身能力甚或較一般有正常收
    入者均為豐厚之消費行為，茲分述如下：
（一）債權人台灣新光商業銀行股份有限公司提出之債務人消費
      紀錄明細所示，債務人於90年3月8日、90年3 月10日於孟
      荷服飾設計工房消費新台幣（下同）5,500元、5,500元，
      90年5月19日、90年6月4日、90年9 月2日於統領百貨桃園
      分公司消費3,312元、1,015元、2,682元，90年6 月5日於
      瑞達鐘錶百貨行消費6,000元，90年7月23日於野牛精品屋
      消費4,500元，90年7 月26日於德昌鐘錶消費5,000元，90
      年8月22日於今啟麗美容股份有限公司消費1,500元，90年
      10月11日於東京精品服飾行消費3,650 元，90年10月12日
      、93年12月14日、94年4 月20日、94年5 月2 日、94年7
      月21日於太平洋崇光百貨消費3,736 元、2,980 元、18,9
      74元、2,204 元、7,900 元，90年10月17日於大來寵物美
      容消費2,400 元，90年11月3 日、90年11月9 日、90年11
      月13日於最愛消費10,000元、1,000 元、11,000元，93年
      11月3 日米其流行服飾店2,100 元，94年1 月26日於朱麗
      亞服飾精品店7,800 元，94年2 月6 日於金尚鋒企業有限
      公司9,890 元，94年4 月6 日於友聯產物保險股份有限公
      司投保29,753元，94年8 月30日、94年12月5 日於生寶生
      物科技股份有限公司消費5,000 元，7,500 元，94年9 月
      14日於美商優莎納股份有限公司消費2,980 元（見本院卷
      第31頁至第39頁）。
（二）債權人台灣中小企業銀行股份有限公司提出之債務人消費
      紀錄明細所示，債務人於96年3月20日於海線服飾消費8,7
      00元，96年5月23日於新光三越百貨有限公司消費3,141元
      、96年9月13日於銀穗名店消費820元，96年9月5日於G200
      0消費2,608元，96年10月5日於太平洋崇光百貨消費1,900
      元（見本院卷第23頁至第29頁）。
（三）債權人玉山商業銀行股份有限公司提出債務人消費紀錄明
      細所示，債務人於91年1 月17日至華人旅行社消費20,000
      元，91年1 月26日於CHINA AIRLINES-INFLIGN消費7,685
      元，91年2 月10日、91年8 月20日、92年11月15日於遠東
      百貨消費3,600 元、9,800 元、2,292 元，91年8 月12日
      於最愛消費8,000 元，92年9 月26日、92年10月2 日於吉
      盈服飾精品店消費8,000 元、6,500 元，92年11月16日於
      時光盒子鐘錶店消費2,400 元，93年8 月11日於太平洋SO
      GO消費10,570元，93年10月30日於衣蝶消費6,384 元，93
      年11月3 日、95年6 月26日於海線服飾消費4,870 元、7,
      000 元，93年11月3 日於魔法精品服飾消費2,450 元，93
      年11月5 日於拉莫服飾店消費8,500 元，95年5 月12日於
      祥瑞旅行社消費7,950 元，95年5 月17日、95年6 月24日
      、96年5 月12日、96年5 月13日、96年5 月15日於太平洋
      崇光百貨消費3,960 元、3,920 元、2,560 元、1,540 元
      、1,500 元，95年6 月7 日、95年6 月7 日、96年9 月7
      日於美商優莎納股份有限公司消費4,710 元、7,855 元、
      3,565 元，95年10月27日於陶板屋餐飲消費1,078 元；預
      借現金部分：92年12月19日預借20,000元、92年12月23日
      預借3,000元（見本院卷第42頁至第43頁）。
（四）債權人富邦商業銀行股份有限公司提出債務人消費紀錄明
      細所示，債務人於95年9月30日至96年12 月28日於美商優
      莎納股份有限公司消費金額合計105,099元（目前尚欠94,
      078元，見本院卷第48頁）。
（五）債權人永豐商業銀行股份有限公司提出債務人消費紀錄明
      細所示，債務人於96年2月6日、95年12 月18日、95年8月
      30日至95年10月19日、95年8月7日至95年8月12日、95年7
      月11日至95年7月14日、95年6月9日至95年6月28日、95年
      7月21日、95年7月28日於美商優莎納股份有限公司消費4,
      598元、900元、17,738元、25,255元、13,060元、34,610
      元、2,010元、1,535元，95年12月29日於東星汽車貿易有
      限公司消費5,172元，95年8 月25日於歐德名店消費5,900
      元，95年7 月15日至同年8月3日至於中華人民共和國境內
      消費總計43,663元，95年7 月5日於祥瑞旅行社消費9,100
      元；分期付款部分於93年9月8日於豐澤電器分期消費4,85
      4元（3期總計14,560 元），93年9月17日於太平洋崇光百
      貨消費2,544元（3期總計7,632元），93年9月23日於歐宣
      國際開發設計消費3,400元（3期總計10,200元），93年10
      月1日於朱麗亞服飾消費2,954元（3期總計8,860元）；預
      借現金部分：93年10月29日預借現金3期共2萬元、93年11
      月23日預借現金3 期共7,000 元（見本院卷第58頁至第59
      頁）。
（六）債權人澳商澳盛銀行集團股份有限公司台北分公司提出債
      務人消費紀錄明細所示，債務人於94年12月18日、94年12
      月29日、95年1月1日、95年1月12日、95年1月21日、96年
      2月27日於太平洋崇光百貨消費10,570元、7,677元、1,89
      0元、3,680元、8,524元、2,412元，94年12月30日於衣蝶
      消費2,864 元，95年1 月4 日、95年1 月21日、95年2 月
      22日、95年8 月10日、96年3 月4 日、96年3 月16日、96
      年6 月25日、96年6 月27日、96年7 月5 日、96年9 月26
      日於海線服飾消費1,740 元、11,880元、8,690 元、300
      元、6,200 元、1,000 元、4,900 元、3,280 元、4,980
      元、2,460 元，95年1 月4 日於MISS J消費3,280 元，94
      年11月14日於東森購物消費12期（每期665 元），共7,98
      0 元，95年1 月21日於太平洋SOGO消費2,686 元，95 年3
      月3 日、95年4 月4 日、95年5 月5 日、95年6 月5 日、
      95年7 月5 日、95年8 月4 日、95年9 月15日於生寶生物
      科技消費22,500元、7,500 元、7,500 元、7,500 元、7,
      500 元、7,500 元、7,500 元，95年7 月5 日、95年7 月
      7 日於歐德名店消費3,800 元、1,960 元，95年7 月11日
      於IROO消費1,480 元，96年1 月24日於美商優莎納股份有
      限公司消費1,800 元，96年5 月23日於新光三越百貨公司
      消費4,563 元，96年10月3 日於亞都麗緻大飯店消費1,48
      5 元；分期付款：96年9 月12日於高島- 桃園- 金洋消費
      12期（每期690 元）共8,280 元（見本院卷第61頁至第81
      頁）。
（七）綜上，債務人於其經濟狀況不佳無法負擔還款之際，猶持
      續向債權銀行小額信用貸款，並有其他高額之百貨公司、
      服飾店、直銷產品、保險、餐飲、鐘錶、旅行社、境外消
      費等其他非必要性支出，造成惡化負債情形，另依債務人
      之95、96年年所得分別為742,886元、947,814元、然97、
      98年度年所得卻驟降至14,362元、1,120 元，另觀債務人
      於更生聲請時所稱，於97年間因懷孕待產無法工作，惟依
      債務人上述所得及消費記錄可徵，債務人於高所得之際尚
      未能量入為出，致生產及休養階段因個人所得及支出未能
      平衡，以生目前高達1,208,448 元之債務，足認聲請人過
      度消費行為亦為開始清算之原因，核與消債條例第134 條
      第4 款所稱「浪費、賭博或其他投機行為，致財產顯然減
      少或負擔過重之債務」等不免責事由相當。至於消費者債
      務清理條例第135條係規定債務人於具備第134條各款不免
      責事由且情節輕微者，復兼顧債權人全體受償情形及盱衡
      其他情狀，使聲請人免責亦無悖當事人間權益之均衡維護
      而言，惟本件聲請人既有浪費等可歸責於聲請人本人之事
      實，致債務持續積累，難認違背情節輕微，顯無該條適用
      餘地。另外，本件普通債權人均以書狀為不免責之表示，
      而本件聲請人亦無其他事證以資證明經全體普通債權人同
      意。
三、依首開說明，本件聲請人不得免責，爰裁定如主文。
中    華    民    國    100    年     2    月    1    日
                        民事第二庭  法  官  高明德
以上正本係照原本作成。
如不服本裁定，應於裁定送達後10日內，以書狀向本院提出抗告
，並繳納抗告費新臺幣1千元。
中    華    民    國    100    年     2    月    1    日
                                    書記官  崔青菁